臺灣高等法院民事判決　　　　　　　　99年度重家上字第18號
上訴人即
附帶被上訴人　陳李淑華
訴訟代理人　　張立業律師
複代理人　　　王世豪律師
　　　　　　　陳安倫律師
被上訴人即
附帶上訴人　　陳鴻基
訴訟代理人　　馮鉦喻律師
複代理人　　　慶啟群律師
上列當事人間請求離婚等事件，上訴人對於中華民國99年7月5日
臺灣臺北地方法院98年度婚字第444號第一審判決提起上訴，被
上訴人為附帶上訴，並提起及撤回反訴，本院於100年2月22日言
詞辯論終結，判決如下：
    主  文
原判決關於駁回上訴人後開第二項之訴部分及訴訟費用（除確定
部分外）之裁判均廢棄。
被上訴人應再給付上訴人新臺幣壹仟壹佰伍拾柒萬參仟貳佰肆拾
壹元，及其中新臺幣壹仟萬元部分自民國九十八年七月一日起至
清償日止，其中新臺幣壹佰伍拾柒萬參仟貳佰肆拾壹元部分自民
國九十九年六月二十二日起至清償日止，均按週年利率百分之五
計算之利息。
上訴人其餘上訴駁回。
被上訴人之附帶上訴駁回。
第一審（除確定部分外）訴訟費用及第二審訴訟費用關於上訴部
分，由被上訴人負擔百分之八十八，餘由上訴人負擔。第二審訴
訟費用關於附帶上訴部分，由被上訴人負擔。
    事實及理由
甲、程序方面：
    按「提起反訴，非經他造同意，不得為之。但有下列各款情
    形之一者，不在此限：一、於某法律關係之成立與否有爭執
    ，而本訴裁判應以該法律關係為據，並請求確定其關係者。
    二、就同一訴訟標的有提起反訴之利益者。三、就主張抵銷
    之請求尚有餘額部分，有提起反訴之利益者」、「原告於判
    決確定前，得撤回訴之全部或一部。但被告已為本案之言詞
    辯論者，應得其同意」，民事訴訟法第446條第2項、第262
    條第1項分別定有明文。經查，本件上訴人起訴請求被上訴
    人應於離婚後給付夫妻剩餘財產差額之二分之一；被上訴人
    於本院審理中之民國99年10月14日具狀提起反訴（見本院卷
    第42-44頁）請求上訴人應於離婚後給付夫妻剩餘財產差額
    之二分之一，兩造此部分請求，均屬在本件所須審理認定之
    事實範圍內，有助於當事人間紛爭之一次解決，基於訴訟經
    濟原則，應認符合就同一訴訟標的有提起反訴利益之情形，
    被上訴人提起反訴，應予准許。嗣被上訴人於民國100年1月
    27日準備程序期日撤回其反訴，上訴人表示同意（見本院卷
    第78頁），是被上訴人所提起之反訴，既已撤回而不存在，
    本院自無庸審判，合先敘明。
乙、實體方面：
一、上訴人起訴主張：兩造於53年間結婚，育有子女3人（分別
    為長子陳立、次子陳泓銓【即陳功，下仍稱陳泓銓】、長女
    陳青）。被上訴人係職業軍人，於64年間認識訴外人鄭淑珍
    （下稱鄭淑珍），即拋家棄子，與鄭淑珍在外同居生下一子
    陳德，伊僅能外出幫傭，賺取微薄之生活費撫育3名子女；
    嗣陳立在美國取得博士學位並就業，陳泓銓卻因不明原因罹
    患精神分裂症。76年間被上訴人自軍中退伍後，自行開設公
    司，承包軍品採購獲利甚豐，卻不顧伊母子之生活。陳立於
    90年間接伊至美國奉養，伊因不習慣在美生活，又擔心罹患
    精神分裂症之陳泓銓，而返台定居，被上訴人與鄭淑珍知悉
    後，即經常辱罵伊。被上訴人長期不照顧家庭，在外與鄭淑
    珍同居生子，並有其他外遇對象，而惡意遺棄伊，兩造之婚
    姻關係已生破綻，無繼續維持之可能，請准判決離婚。又兩
    造婚姻發生破綻，係因可歸責於被上訴人之事由所致，伊並
    無過失，被上訴人應給付伊非財產上之損害賠償新臺幣（下
    同）300萬元。兩造未約定夫妻財產制，應以法定財產制為
    夫妻財產制，被上訴人擁有坐落臺北市○○路43巷15號4樓
    之1之房地（下稱系爭房地1)，扣除伊婚後財產現值，被上
    訴人應給付夫妻剩餘財產差額之二分之一即13,573,241元等
    語。爰依民法第1052條第1項第5款、第2項、第1056條、第1
    030條之1之規定，求為(一)准上訴人與被上訴人離婚。(二)被上
    訴人應給付上訴人16,573,241元，及其中13,000,000元自98
    年7月1日起，另3,573,241元自99年6月22日起，均至清償日
    止，按週年利率5%計算之利息之判決。並陳明願供擔保，請
    准宣告假執行。
    被上訴人則以：伊與鄭淑珍生子，上訴人不僅知情，且經常
    與鄭淑珍碰面、交往，並曾一同出遊，顯已同意或宥恕伊之
    外遇行為。又伊於76年之前係與上訴人及子女同住一處，且
    為照顧上訴人母子生活，先後贈與上訴人位於高雄之房屋2
    棟，並安排上訴人母子北上，讓子女在台北受教育，給予經
    濟上之支援。迄92年間，伊因身體健康惡化，亟需他人照料
    生活起居，方與鄭淑珍同居一處，然仍提供臺北市○○○路
    ○段55巷3弄7號4樓房地（下稱系爭房地2）予上訴人及陳泓
    銓、陳青居住，每週給予陳泓銓3,000元至6,000元不等之生
    活費；陳青則經常藉邀約伊外出用餐之名義，向伊索取金錢
    ，伊為幫助陳青創業，提供名下房屋供陳青設立「伯特利貿
    易公司」，絕未拋家棄子。上訴人於92年間隨陳立前往美國
    ，伊當時因中風住院，上訴人卻不聞不問，未善盡夫妻相互
    扶持之倫常；而鄭淑珍係為照顧伊之生活起居，始與伊同居
    。兩造婚姻發生破綻，上訴人亦與有過失，其請求伊給付非
    財產上之損害賠償300萬元，於法無據。縱令上訴人對兩造
    婚姻發生破綻並無過失，因伊年事已高，且經常進出醫院，
    上訴人請求給付300萬元，亦屬過高。至伊所有之系爭房地1
    ，係以軍方配住眷舍即臺北市○○○路153巷1弄15號之建物
    （下稱系爭房屋3）搬遷換得，為國家恩典賜予，屬無償取
    得，依法不列入剩餘財產分配，故上訴人對伊並無請求權等
    語，資為抗辯。
二、原審判決：(一)准上訴人與被上訴人離婚。(二)被上訴人應給付
    上訴人300萬元及自98年7月1日起至清償日止，按週年利率
    5%計算之利息。就上訴人勝訴部分，諭知得分別提供擔保准
    免假執行。而駁回上訴人其餘之訴及假執行之聲請。兩造均
    不服原判決，各自提起上訴、附帶上訴。上訴人上訴聲明為
    ：
    (一)原判決不利於上訴人部分廢棄。
    (二)上開廢棄部分，被上訴人應再給付上訴人13,573,241元，
      及自起訴狀繕本送達被上訴人之翌日起至清償日止，按年
      息5%計算之利息。
    答辯聲明：附帶上訴駁回。
    被上訴人附帶上訴聲明：
    (一)原判決關於命被上訴人給付300萬元及自98年7月1日起至
      清償日止按年息5%計算之利息部分，及該部分假執行之宣
      告均廢棄。
    (二)上開廢棄部分，上訴人在第一審之訴及其假執行之聲請均
      駁回。
    答辯聲明：上訴駁回。
    （兩造對於離婚部分均未上訴，業已確定）
三、經查：兩造於53年2月9日結婚，育有子女陳立、陳泓銓、陳
    青3人。被上訴人於64年間與鄭淑珍外遇，並於65年間生下
    陳德。被上訴人現與鄭淑珍同居。兩造均認為婚姻已不能維
    持（離婚部分業經原審判決確定）。上訴人名下有坐落高雄
    縣鳥松鄉○○段○○路29之156號7樓房地一棟（下稱系爭房
    地4），無其他財產，亦無負債；被上訴人名下有系爭房地1
    一棟及存款，有負債等事實，為兩造所不爭執，並有兩造之
    戶籍謄本（見原審98年司家調字第298號卷【下稱原審家調
    卷】第5-8頁）附卷可稽，此部分事實自堪信為真實。兩造
    並同意就夫妻剩餘財產分配部分，僅計算不動產部分，其他
    動產、存款及債務部分，不列入計算（見本院卷第78頁背面
    ）。是兩造爭執之重點在於(一)被上訴人所有系爭房地1之現
    值，是否無償取得，應否列入夫妻剩餘財產？(二)上訴人對於
    兩造婚姻不能維持，有無過失？其請求300萬元之非財產上
    之損害，是否合理？
四、上訴人主張：被上訴人所有之系爭房地1，係以輔助購宅款
    作為買賣價金所購買，且登記原因係買賣，並非無償取得，
    應列入剩餘財產而受分配等語；被上訴人則辯稱：系爭房地
    1之價款全數由中華民國自國軍老舊眷村改建基金中支出，
    即被上訴人所以取得系爭房屋1之所有權，係中華民國以其
    資金，為被上訴人向中華民國所購置，為無償取得，不應列
    入剩餘財產而受分配云云。
（一）按民法第1005條規定：「夫妻未以契約訂立夫妻財產制者
      ，除本法另有規定外，以法定財產制，為其夫妻財產制」
      。另按91年6月26日修正前之民法第1016條規定：「結婚
      時屬於夫妻之財產，及婚姻關係存續中夫妻所取得之財產
      ，為其聯合財產。但特有財產，不在其內」、第1017條規
      定：「聯合財產中，夫或妻於結婚時所有之財產，及婚姻
      關係存續中取得之財產，為夫或妻之原有財產，各保有其
      所有權。聯合財產中，不能證明為夫或妻所有之財產，推
      定為夫妻共有之原有財產」。嗣民法於91年6月26日修正
      公布時，為貫徹我國憲法保障之男女平等原則，廢除聯合
      財產制，刪除第1016條，另將第1017條第1項、第2項修正
      為：「夫或妻之財產分為婚前財產與婚後財產，由夫妻各
      自所有。不能證明為婚前或婚後財產者，推定為婚後財產
      ；不能證明為夫或妻所有之財產，推定為夫妻共有。夫或
      妻婚前財產，於婚姻關係存續中所生之孳息，視為婚後財
      產」。並於修正公布之民法親屬編施行法第6條之2規定：
      「中華民國91年民法親屬編修正前適用聯合財產制之夫妻
      ，其特有財產或結婚時之原有財產，於修正施行後視為夫
      或妻之婚前財產；婚姻關係存續中取得之原有財產，於修
      正施行後視為夫或妻之婚後財產」。基此，夫妻於91年6
      月27日前結婚，而新法修正公布施行後，其婚姻關係仍存
      續，於該日之前取得之特有財產及其結婚時之原有財產，
      於修正施行後視為婚前財產，不列入分配；惟於婚姻關係
      存續中取得之財產，於新法修正後則視為夫或妻之婚後財
      產，應列入分配。
（二）次按民法第1030條之1第1、2項規定：「法定財產制關係
      消滅時，夫或妻現存之婚後財產，扣除婚姻關係存續所負
      債務後，如有剩餘，其雙方剩餘財產之差額，應平均分配
      。但下列財產不在此限：一、因繼承或其他無償取得之財
      產。二、慰撫金。依前項規定，平均分配顯失公平者，法
      院得調整或免除其分配額」。又夫妻於法定財產關係消滅
      時，所謂「雙方剩餘財產之差額，應平均分配」，係指婚
      姻關係存續中，夫妻各自取得而現存之婚後財產，扣除婚
      姻關係存續中所負債務，及因繼承或其他無償取得之財產
      ，計算出夫妻各自之剩餘財產，再比較其剩餘財產之多寡
      ，算定其差額，剩餘財產較少之一方即得向剩餘財產較多
      之他方，請求分配差額之二分之一（最高法院89年度台上
      字第1861號判決意旨可供參照）。又「夫妻現存之婚後財
      產，其價值計算以法定財產制關係消滅時為準。但夫妻因
      判決而離婚者，以起訴時為準」，民法第第1030條之4第1
      項定有明文，該條項所謂以起訴時為準，係指關於夫妻剩
      餘財產分配之請求，其婚後財產範圍及其價值之計算，以
      及於婚姻關係存續中所負債務，均應以提起離婚訴訟時為
      準。本件兩造於53年2月9日結婚，於婚姻關係存續期間未
      訂立任何夫妻財產制契約之事實，為兩造所不爭執，自應
      適用法定財產制。而上訴人於98年6月22日具狀向原審訴
      請離婚（見原審家調卷第1頁之收文日期），合併提起夫
      妻剩餘財產分配之訴，故本件請求剩餘財產之分配，即應
      以上訴人提起離婚之訴時為準，亦即應以98年6月22日作
      為計算兩造現存之婚後財產範圍及價值以及婚姻關係存續
      中所負債務之基準日。
（三）經查：依國軍老舊眷村改建條例（下稱眷改條例）第3條
      第2項規定：「本條例所稱原眷戶，係指領有主管機關或
      其所屬權責機關核發之國軍眷舍居住憑證或公文書之國軍
      老舊眷村住戶」、第5條第1項前段規定：「原眷戶享有承
      購依本條例興建之住宅及由政府給與輔助購宅款之權益」
      、第8條第1項規定：「政府為辦理國軍老舊眷村改建工作
      ，應設置國軍老舊眷村改建基金（下稱眷改基金）；其收
      支保管及運用辦法，由行政院定之」、第21條規定：「原
      眷戶放棄承購改建之住宅，自願領取前條之輔助購宅款後
      搬遷者，從其意願」、眷改條例施行細則第19條第5項則
      規定：「前項原眷戶領取輔助購宅款後，得依其意願購置
      主管機關選定之政府興建住宅、國民住宅或依本條例第28
      條第1項興建之眷宅」。由上述規定可知，國軍老舊眷村
      之原眷戶，享有「承購」依眷改條例興建之住宅及由政府
      給與「輔助購宅款」之權益；亦得放棄承購改建之住宅，
      領取輔助購宅款後搬遷；或依其意願購置主管機關選定之
      政府興建住宅、國民住宅或依眷改條例興建之眷宅。原眷
      戶如不放棄而欲以輔助購宅款購置改建之住宅，則依國軍
      老舊眷村改建配售坪型辦法第2條規定，以官級、校官級
      、尉官、士官級劃分配售住宅之室內自用面積。故眷改條
      例之主管機關國防部依眷改條例之規定，係將興建之住宅
      「配售」予原眷戶，而非無償贈與原眷戶，實堪認應。本
      件被上訴人基於其原眷戶之身分，享有「承購」及由眷改
      基金發給輔助購宅款之權益，並以受發之輔助購宅款，用
      以支付價金。因此，若承購戶受發之輔助購宅款低於承購
      之房屋價金，承購人尚須另行給付不足之金額；反之，若
      承購戶受發之輔助購宅款等於或高於承購之房屋價金，承
      購人即無須再給付任何金額，此為上開規定當然之解釋。
      是承購人承購該等房屋，係具有對價關係之買賣關係，並
      非無償取得。被上訴人係屬前述第二種情形，其承購系爭
      房地1無須再給付其他金額，此觀國防部總政治作戰局98
      年11月23日函載「…因同期規劃遷建該改建基地之眷村國
      有可計價土地分配原眷戶之輔助購宅款高於其房地總價，
      依眷改條例第20條第1項規定，陳鴻基君無須負擔自備款
      …」等語（見原審卷一第141頁）即明。故被上訴人縱不
      須支付價金，其配售、承購系爭房地1之契約係屬買賣關
      係之私經濟行為，而非國家無償贈與之性質，仍不受影響
      ，此亦為卷附系爭房地1之異動索引上記載原權利人為中
      華民國，新權利人為被上訴人，登記原因為「買賣」之故
      （見本院卷第34頁）。足證系爭房地1係被上訴人購買所
      得，並非以其原配住之系爭房屋3換取。系爭房地1既係被
      上訴人以配售方式購買而得，自屬有償取得而非無償取得
      ，應列入夫妻剩餘財產而受分配，是上訴人此部分主張為
      可採，被上訴人之辯解要無足取。
（四）查上訴人所有之系爭房地4，經鑑定淨值為552,231元；被
      上訴人所有之系爭房地1，經鑑定淨值為27,698,713元，
      有兩造不爭執之估價報告2份附卷可稽（見原審卷二第17-
      68頁、卷一第63-133頁）。又兩造同意僅就不動產部分為
      分配，故上訴人之剩餘財產為552,231元；被上訴人之剩
      餘財產為27,698,713元，兩造剩餘財產之差額為27,146,
      482元，上訴人得請求被上訴人給付兩造剩餘財產差額之
      二分之一為13,573,241。
（五）綜上，被上訴人所有之系爭房地1非無償取得，應列入夫
      妻剩餘財產分配，兩造剩餘財產之差額為27,146,482元，
      上訴人得請求被上訴人給付剩餘財產差額之二分之一，即
      13,573,241元。
五、上訴人主張兩造結婚後，被上訴人因負責軍品採購等業務，
    常與廠商進出舞廳等場所，認識鄭淑珍後即拋家棄子，與鄭
    淑珍在外同居生子，長期不照顧家庭，惡意遺棄上訴人數十
    年。兩造之婚姻關係因而產生破綻，難以維持，係因可歸責
    於被上訴人之事由所致，上訴人並無過失，爰依民法第1056
    條規定，請求被上訴人給付非財產上之損害300萬元等語。
    被上訴人則辯稱：伊與鄭淑珍生子，上訴人知情，並曾一同
    出遊，顯已同意或宥恕其外遇行為，其贈與上訴人高雄之房
    屋，並給予經濟上之支援，又提供系爭房地2予上訴人母子
    居住，絕未拋家棄子。伊於92年間身體健康惡化，上訴人卻
    隨陳立前往美國，對其不聞不問，未善盡夫妻相互扶持之倫
    常，兩造婚姻發生破綻，上訴人亦與有過失，是其請求伊給
    付非財產上之損害賠償300萬元，於法無據，縱屬有據，金
    額亦屬過高云云。
（一）按「夫妻之一方，因判決離婚而受有損害者，得向有過失
      之他方，請求賠償。前項情形，雖非財產上之損害，受害
      人亦得請求賠償相當之金額，但以受害人無過失者為限。
      」民法第1056條第1項、第2項定有明文。
（二）經查：兩造於53年結婚，結婚12年後被上訴人與鄭淑珍生
      子陳德，為被上訴人所不爭執，而被上訴人於假日返回鄭
      淑珍之住處，89年退休後，與鄭淑珍同居於高雄，92年間
      與鄭淑珍搬至臺北與陳德同住等情，亦據證人即被上訴人
      之子陳德證述在卷（見原審卷一第262-263頁）；又鄭淑
      珍與被上訴人認識後，兩造與鄭淑珍曾多次一起出遊，鄭
      淑珍懷孕時還一起同遊墾丁，上訴人與鄭淑珍因小事情交
      惡，上訴人知道鄭淑珍分期付款購買一輛汽車，至高雄罵
      鄭淑珍，此後即未再來往，被上訴人於92年間中風時，上
      訴人在國外，未通知上訴人等情，亦據證人鄭淑珍證述在
      卷（見原審卷二第12-13頁）。而證人即兩造所生子女陳
      青證稱：被上訴人曾有2次外遇，第1次在64年間，第2次
      在76間，71年至76年間，被上訴人於每週五至高雄探望鄭
      淑珍，隔週一返家，76年以後與第2個外遇對象同居，搬
      離與上訴人之住所，92年鄭淑珍至臺北，被上訴人方與第
      2個外遇對象分開，而與鄭淑珍同居；上訴人經常打電話
      找被上訴人回家，向被上訴人要生活費，但被上訴人卻經
      常返家要求上訴人離婚，91年間上訴人罹患乳癌須開刀，
      陳立通知被上訴人，被上訴人一毛不給，還請伊通知上訴
      人自行了斷等語。綜觀上述證人之證詞，兩造之婚姻早於
      65年間因被上訴人外遇而生裂痕，當時兩造所生之3名子
      女，均尚年幼，上訴人主張其為顧及年幼之子女，被迫接
      受被上訴人外遇之事實，非無可能，故被上訴人以上訴人
      與鄭淑珍一同出遊，辯稱上訴人已原諒或宥恕其外遇云云
      ，自難採信。且被上訴人在上訴人與鄭淑珍交惡後，仍繼
      續與鄭淑珍交往，於76年間又與另一外遇對象同居，自89
      年後再與鄭淑珍同居迄今，顯見上訴人多次違背夫妻忠實
      之義務，破壞家庭之圓滿和諧，夫妻誠摯互信之根本基礎
      已生動搖，兩造長期無實質夫妻生活，並透過子女傳達意
      思，形同陌路，婚姻已生嚴重破綻，致二人相互協力保持
      夫妻共同生活之圓滿、安全及幸福之基礎既不復存在，且
      使兩造難以繼續維持婚姻之重大事由，係導因於被上訴人
      之外遇行為。被上訴人外遇破壞兩造婚姻之圓滿在先，與
      外遇對象鄭淑珍之往來互動從未間斷過，且外遇對象不止
      一人，自76年間即與不同之外遇對象同居，迄今仍與鄭淑
      珍及其子女同居，何能期待上訴人在其生病時予以扶持照
      顧？況92年間被上訴人中風時，上訴人在美國，被上訴人
      及鄭淑珍均未曾通知上訴人，亦足見被上訴人及鄭淑珍均
      無讓上訴人照顧被上訴人之意願，是被上訴人辯稱上訴人
      棄中風之被上訴人於不顧，未盡夫妻扶持照顧之義務，對
      於兩造婚姻發生破綻，亦有過失云云，委無可採。
（三）本件經原審判准上訴人與被上訴人離婚，且離婚係因可歸
      責於被上訴人之事由所致，上訴人並無任何過失，兩造就
      此部分均未上訴，業已確定。則上訴人依上開規定，請求
      被上訴人給付非財產上之損害，即屬有據。查兩造結婚迄
      今47年餘，被上訴人卻於結婚12年後外遇生子，於76年間
      起與不同之外遇對象同居迄今，讓上訴人承受婚姻遭背叛
      ，與獨自照顧幼年子女之痛苦與辛酸，精神上自受有相當
      之痛苦。本院審酌兩造之身分、地位、經濟狀況，及上訴
      人痛苦程度、被上訴人於外遇期間曾購買位於高雄縣之房
      地與上訴人，並提供系爭房地4供上訴人及其子女居住達
      30年之久，惟已對上訴人及陳泓銓、陳青訴請遷讓房屋（
      見本院卷第62頁正背面）等一切狀況，認上訴人請求被上
      訴人給付非財產上之損害賠償，以100萬元為合理，應予
      准許；逾此部分之請求，即非合理，不應准許。
（四）綜上，兩造婚姻產生破綻，無法繼續維持，係可歸責於被
      上訴人之事由所致，上訴人並無過失，是上訴人得請求被
      上訴人給付非財產上之損害賠償，請求金額以100萬元為
      適當。
六、綜上所述，上訴人本於夫妻剩餘財產分配請求權之法律關係
    ，得請求被上訴人給付13,573,241元，及依民法第1056條之
    規定，得請求被上訴人給付100萬元非財產上之損害賠償，
    合計14,573,241元，及其中1,300萬元部分自起訴狀繕本送
    達翌日即98年7月1（見原審家調卷第12頁）起至清償日止；
    另1,573,241元部分自原審民事準備狀(三)繕本送達翌日即99
    年6月22日（見原審卷二第85頁）起至清償日止，均按週年
    利率5%計算之利息，除原審所命被上訴人應給付上訴人300
    萬元本息外，被上訴人應再給付上訴人11,573,241元，及其
    中1,000萬元部分自98年7月1起至清償日止，其中1,573,241
    元部分自99年6月22日起至清償日止，均按週年利率5%計算
    之利息，上訴人逾此部分之請求，則無理由，應予駁回。原
    審就上開命被上訴人應再為給付部分，為上訴人敗訴之判決
    ，並駁回其假執行之聲請，尚有未洽，上訴意旨求予廢棄改
    判，為有理由，爰由本院予以廢棄改判如主文第二項所示。
    至於上訴人請求不應准許部分，原審就此為其敗訴之判決，
    並駁回其假執行之聲請，經核於法並無不合，上訴人上訴意
    旨求予廢棄改判，為無理由，應駁回其上訴。被上訴人附帶
    上訴意旨指摘原判決關於命其給付上訴人300萬元本息部分
    不當，求予廢棄改判，亦為無理由，應予駁回。
七、上訴人聲請向國防部調取系爭房地1改建申請案全卷及向國
    防部函查系爭房地1是否被上訴人向中華民國承購及被上訴
    人是否領有輔助購宅款並交付與華民國，以資證明系爭房地
    1是否被上訴人向中華民國承購所得；被上訴人聲請向國防
    部總政治作戰局軍眷服務處函詢被上訴人獲配系爭房屋3時
    ，曾否支付任何價金等，經核均與本件訴訟結果無影響，本
    院認無調查之必要，爰不予調查。至兩造其餘之攻擊或防禦
    方法及未經援用之證據，經本院斟酌後，認為均不足以影響
    本判決之結果，亦無逐一詳予論駁之必要，均附此敘明。
八、據上論結，本件上訴為一部有理由，一部無理由；被上訴人
    之附帶上訴為無理由，依民事訴訟法第450條、第449條第1
    項、第79條、第78條，判決如主文。
中    華    民    國   100    年    3     月    8     日
                  民事第十八庭
                      審判長法  官  湯美玉
                            法  官  李慈惠
                            法  官  丁蓓蓓
正本係照原本作成。
如不服本判決，應於收受送達後20日內向本院提出上訴書狀，其
未表明上訴理由者，應於提出上訴後20日內向本院補提理由書狀
（均須按他造當事人之人數附繕本）上訴時應提出委任律師或具
有律師資格之人之委任狀；委任有律師資格者，另應附具律師資
格證書及釋明委任人與受任人有民事訴訟法第466條之1第1項但
書或第2項（詳附註）所定關係之釋明文書影本。如委任律師提
起上訴者，應一併繳納上訴審裁判費。
中    華    民    國   100    年    3     月    8     日
                             書記官  陳思云
附註：
民事訴訟法第466條之1（第1項、第2項）：
對於第二審判決上訴，上訴人應委任律師為訴訟代理人。但上訴
人或其他法定代理人具有律師資格者，不在此限。
上訴人之配偶、三親等內之血親、二親等內之姻親，或上訴人為
法人、中央或地方機關時，其所屬專任人員具有律師資格並經法
院認為適當者，亦得為第三審訴訟代理人。